臺灣桃園地方法院刑事判決　　　　　100年度交簡上字第139號
上　訴　人　臺灣桃園地方法院檢察署檢察官
被　　　告　曾興元
上列上訴人因被告過失傷害案件，不服本院簡易庭民國100 年5
月23日100 年度桃交簡字第424 號第一審刑事簡易判決（聲請簡
易判決處刑案號：99年度偵字第24469 號），提起上訴，本院管
轄第二審之合議庭判決如下：
    主  文
原判決撤銷。
曾興元因過失傷害人，處拘役參拾日，如易科罰金，以新臺幣壹
仟元折算壹日。
    事  實
一、曾興元於民國99年3 月13日晚間7 時23分許，駕駛車牌號碼
    7029-FV 號自用小客車，沿桃園縣中壢市○○○街由中山東
    路往金峰二街53巷方向行駛，途經該路與金峰二街與普慶路
    交岔路口時，本應注意車輛行經劃設有倒三角「▽」讓路標
    線之無號誌交岔路口，支線道車應暫停讓幹線道車先行，並
    應注意車前狀況，隨時採取必要之安全措施，以維行車安全
    避免危險之發生，且依當時天候、路況及視距，並無不能注
    意之情事。詎曾興元疏未注意前方幹線道有車行近該路口直
    行之車前狀況，未隨時採取必要之安全措施，且未暫停讓幹
    線道直行車先行，而貿然向前行駛，適有彭賢浩騎乘車牌號
    碼680-GGN 號重型機車搭載楊佳疏未注意配戴安全帽，沿桃
    園縣中壢市○○路由普仁國小往龍華街一段方向行駛，欲通
    過該無號誌交岔路口，且彭賢浩亦應注意車前狀況，並隨時
    採取必要之安全措施，且行經無號誌交岔路口，應減速慢行
    ，作隨時停車之準備，且依當時情形，尚無不能注意之情事
    ，即非不能注意，竟疏於注意及此，貿然騎乘機車以時速30
    至40公里行駛，未減速慢行，作隨時停車之準備，且未注意
    支線道之金峰二街有曾興元之車輛駛入該路口之車前狀況，
    未隨時採取必要之安全措施。曾興元駕駛之自用小客車前方
    ，與彭賢浩駕駛之機車右側發生碰撞，造成彭賢浩、楊佳人
    車倒地，楊佳因而受有左側顏面挫瘀傷、左眉弓開放性傷口
    約5 公分及左眉弓皮下血腫等傷害。曾興元發現肇事後，於
    其過失肇事犯罪尚未被有偵查犯罪職權之公務員發覺前，向
    警察機關報案，雖未報明肇事人姓名，處理人員前往現場處
    理時曾興元在場，並當場承認為肇事人，自首而接受裁判。
二、案經楊佳訴由桃園縣警察局中壢分局報告臺灣桃園地方法院
    檢察署檢察官偵查起訴。
    理  由
一、本案所引用之供述及非供述證據，經本院依法踐行調查證據
    程序，檢察官、被告均不爭執各該證據之證據能力，且亦查
    無依法應排除其證據能力之情形，是後述所引用證據之證據
    能力均無疑義，先予敘明。
二、前揭事實，業據被告於本院原審調查時坦承不諱（見本院10
    0 年度桃交簡字第424 號卷第24頁反面），並有告訴人楊佳
    於警詢及偵查中指訴綦詳，證人彭賢浩於警詢、檢察官訊問
    時之證述可佐（見偵卷第8 、9 、13至15、42、43、61頁）
    ，復有道路交通事故現場圖、道路交通事故調查報告表（一
    ）（二）、現場照片、診斷證明書附卷可稽，足認被告之自
    白與事實相符，堪信為真實。
三、按讓路線，用以警告車輛駕駛人前有幹道應減速慢行，或停
    車讓幹道車先行；汽車行駛至無號誌或號誌故障而無交通指
    揮人員指揮之交岔路口，支線道車應暫停讓幹線道車先行，
    道路交通標誌標線號誌設置規則第172 條第1 項、道路交通
    安全規則第102 條第1 項第2 款定有明文。次按行經無號誌
    之交岔路口，應減速慢行，作隨時停車之準備；又汽車行駛
    時，駕駛人應注意車前狀況，並隨時採取必要之安全措施，
    道路交通安全規則第93條第1 項第2 款、第94條第3 項亦有
    明文。再按機器腳踏車附載人員駕駛人及附載坐人均應戴安
    全帽，道路交通安全規則第88條第1 項第5 款另有明文。被
    告領有駕駛執照且駕車使用道路，對前開規定應知之甚稔，
    自應遵守上述之規定，謹慎駕車以維行車安全及避免危險發
    生。查本件被告於雨夜沿金峰二街由中山東路往金峰二街53
    巷方向行駛，於進入該無號誌交岔路口地面劃設有倒三角「
    ▽」之讓路標線，為支線道，且依卷附道路交通事故調查報
    告表（一）所記載之當時天候、路況及視距等情形，並無不
    能注意之情事，詎被告在該支線道行駛時，見地面上讓路標
    線，竟未暫停讓彭賢浩騎乘之機車先行，亦未注意車前彭賢
    浩騎乘機車前來之狀況，貿然直行，因而發生碰撞，被告自
    有行經劃設讓路標線之無號誌交岔路口，支線道車未暫停讓
    幹線道直行車先行、未注意車前狀況，並隨時採取必要之安
    全措施之過失至明。又本件車禍事故，經送臺灣省桃園縣區
    車輛行車事故鑑定委員會鑑定肇事責任，亦認被告於雨夜駕
    駛自小客車行經劃設倒三角讓路標線之無號誌交岔路口，支
    線道未暫停讓幹線道直行車先行為肇事主因，有該委員會函
    覆之桃縣鑑991025案鑑定意見書在卷可稽。又被告因有上開
    過失致釀事故，並導致彭賢浩搭載之告訴人楊佳受有前揭傷
    害，其過失行為與告訴人之傷害間，具有相當因果關係。再
    彭賢浩疏未注意被告正駕車直行之車前狀況，未採取必要之
    安全措施，且行經無號誌交岔路口，仍以時速30至40公里行
    駛，未減速慢行，作隨時停車之準備，貿然騎乘機車欲通過
    該路口，二車閃煞不及，釀致本件事故，亦有過失，告訴人
    楊佳搭乘機車亦有未戴安全帽之疏失，亦經上開鑑定書之鑑
    定意見認定明確，然此僅係能否減免被告民事賠償責任之問
    題，被告尚難因此而得解免其過失刑責，附此敘明。綜上，
    本件事證明確，被告犯行堪以認定。
四、核被告所為，係犯刑法第284 條第1 項前段之過失傷害罪。
    。又被告於車禍發生後，其過失傷害犯行尚未被有偵查犯罪
    職權之公務員發覺前，即向到場處理之員警表示為肇事人，
    有桃園縣政府警察局道路交通事故肇事人自首情形紀錄表1
    份附卷可稽，是被告係於有偵查犯罪權限之機關未發覺犯罪
    前，向前往處理之警員承認其為肇事人，符合自首之規定，
    依刑法第62條前段之規定，予以減輕其刑。
五、原審認本件事證明確，予以論罪科刑，固非無見，然疏未認
    定彭賢浩有駕車行經無號誌交岔路口，未減速慢行，作隨時
    停車之準備部分之違規及告訴人未帶安全帽之疏失，自有違
    誤，檢察官循告訴人之請求以原審量刑過輕為由上訴指摘原
    判決不當，雖無理由，惟原判決既有前揭可議之處，自應由
    本院將原判決撤銷改判。爰審酌被告之過失程度、告訴人亦
    與有過失及告訴人搭乘車輛之駕駛人彭賢浩亦有過失之情節
    、被告之犯後態度、告訴人所受傷勢，被告迄今尚未與告訴
    人達成和解，賠償告訴人所受損害，兼衡其素行、犯罪手段
    、生活狀況、智識程度等一切情狀，量處如主文第2 項所示
    之刑，並諭知易科罰金之折算標準，以示懲儆。
據上論斷，依刑事訴訟法第455 條之1 第1 項、第3 項、第369
條第1 項前段、第364 條、第299 條第1 項前段，刑法第284 條
第1 項前段、第62條前段、第41條第1 項前段，刑法施行法第1
條之1 第1 項、第2 項前段，判決如主文。
本案經檢察官吳美文到庭執行職務。
中    華    民    國   100    年    9     月    5     日
                  刑事第一庭  審判長法  官  謝順輝
                                    法  官  林虹翔
                                    法  官  張瓊華
以上正本證明與原本無異。
不得上訴。
                                    書記官  陳孟君
中    華    民    國   100    年    9     月    5     日
附錄本案論罪科刑之法條：
中華民國刑法第284條第一項：
（過失傷害罪）因過失傷害人者，處6 月以下有期徒刑、拘役或
5 百元以下罰金，致重傷者，處1 年以下有期徒刑、拘役或5 百
元以下罰金。